臺灣高等法院高雄分院刑事判決　　　　100年度上易字第635號
上　訴　人
即　被　告　劉玉緣
上列上訴人因家庭暴力之傷害等案件，不服臺灣高雄地方法院中
華民國100 年5 月17日第一審判決（起訴案號：臺灣高雄地方法
院檢察署99年度偵字第20852 、27532 號），提起上訴，本院判
決如下：
    主  文
原判決關於傷害罪部分撤銷。
劉玉緣犯傷害罪，處有期徒刑貳月，如易科罰金以新台幣壹仟元
折算壹日。
其他上訴駁回。
    事  實
一、劉玉緣與陳政宏係夫妻關係，陳萬向、陳王春菊則為陳政宏
    之父、母親，渠等共同居住在高雄市林園區○○○路427 之
    4 號。劉玉緣於民國99年5 月15日22時30分許，在上址2 樓
    與陳政宏因管教子女之問題而發生爭執，竟基於恐嚇危害安
    全之犯意，於2 樓房間外面，提腳踹門並向陳政宏恫稱：「
    要給你死得很難看，不見棺材不掉淚」等語，以此加害生命
    之事恐嚇陳政宏，致陳政宏心生畏懼而危害於安全。嗣於上
    址2 樓隔壁房間休息之陳萬向、陳王春菊，聽聞劉玉緣與陳
    政宏衝突之聲響後，即出面欲加以勸阻，劉玉緣竟怒氣未平
    ，將陳王春菊推開致其跌坐於浴室旁之水桶內（未成傷），
    又其能預見如持拖把往陳政宏所站位置揮打或丟擲，因陳萬
    向站在陳政宏左前方，如陳萬向為護衛陳政宏而出手擱擋，
    將因揮打或丟擲之力道，如擊中陳萬向身體會造成陳萬向身
    體受傷之事實，惟仍基於縱因揮打或丟擲之拖把揮擲擊中陳
    萬向，造成陳萬向身體受傷之結果亦不違背其本意之傷害犯
    意，拿起置放於2 樓浴室門口之拖把朝陳政宏揮打，陳萬向
    見狀上前阻擋而遭劉玉緣持拖把打中左手背處，劉玉緣見未
    能打中陳政宏，乃接續持該支拖把對陳政宏丟擲，適站在陳
    政宏左前方之陳萬向亦立即伸手護擋而遭丟擲之拖把擊中左
    上臂及左肩等處，致受有左手臂壓痛、左手線狀抓傷（5 ×
    4.5 公分）、左手背挫傷（1.2 ×2 公分）、瘀血（5 ×4.
    5 公分）、左上臂壓痛（5 ×6 公分）等傷害。
二、案經陳政宏、陳萬向訴由高雄市政府警察局林園分局報告臺
    灣高雄地方法院檢察署檢察官偵查起訴。
    理  由
壹、證據能力部分：
一、按被告以外之人於審判外之言詞或書面陳述，除法律有規定
    者外，不得作為證據；又被告以外之人於審判外之陳述，雖
    不符合同法第159 條之1 至第159 條之4 之規定，但經當事
    人於審判程序同意作為證據，法院審酌該言詞陳述或書面陳
    述作成時之情況，認為適當者，亦得為證據。當事人、代理
    人或辯護人於法院調查證據時，知有第159 條第1 項不得為
    證據之情形，而未於言詞辯論終結前聲明異議者，視為有前
    項之同意，刑事訴訟法第159 條第1 項及第159 條之5 分別
    定有明文。查本判決下列所引用被告以外之人於審判外之陳
    述及相關書證等，檢察官、被告劉玉緣於本院準備程序中均
    表示對於證據能力不爭執，即均同意作為本件之證據，本院
    斟酌上開證據並無違法取得之情事，亦無證明力明顯過低之
    情形，依各該審判外供述證據製作當時之過程、內容、功能
    等情況，加以綜合判斷，認具備合法可信之適當性保障，認
    為作為本件被告劉玉緣認定犯罪有無之證據亦屬適當，是認
    俱有證據能力，均得採為本件論斷之證據。
貳、實體方面：
一、訊據被告固坦承於上揭之時間、地點與告訴人陳政宏發生爭
    執，惟矢口否認有恐嚇危害安全及傷害之犯行，辯稱：該日
    因小孩亂丟衣服而與陳政宏發生爭執，但伊並未動手，是陳
    政宏出手掐伊脖子，伊沒有恐嚇陳政宏，亦無持拖把打傷陳
    萬向，況當時2 樓並無拖把，這一切都是陳政宏他們父子2
    人在說謊云云。
二、經查：
（一）被告與告訴人陳政宏係夫妻關係，並與陳政宏之父、母親
      陳萬向、陳王春菊共同居住在高雄市林園區○○○路427
      之4 號，被告與告訴人陳政宏於前揭時間、上址之2 樓，
      因孩子管教問題而發生爭執，告訴人陳萬向聽聞後即出面
      加以勸阻等情，業經證人陳政宏、陳萬向證述綦詳，被告
      亦不否認上情，此部分之事實（被告有無恐嚇危害安全及
      傷害之犯行，詳後論述），應堪予認定。
（二）證人陳政宏迭於偵訊及原審審理時證稱：於上揭時間，因
      劉玉緣打小孩，我叫她不要這樣並請她離開房間，後來劉
      玉緣就在門口踹門並恐嚇我說「要給你死得很難看，不見
      棺材不掉淚」，我母親見狀有拉住劉玉緣，但遭她大力推
      倒在水桶那邊，後來劉玉緣從浴室拿拖把要打我，父親因
      為擋在我前面而遭打到手及肩膀等語明確（偵一卷第6 頁
      ，原審卷第41頁、第42頁），核與證人陳萬向於偵訊及原
      審審理時所證述：當天我在房間聽到媳婦（即被告）踹門
      聲、孫子在哭，我就出來看發生什麼事，被告在踹門時有
      對我兒子說「要給你死得很難看，不見棺材不掉淚」，當
      時我老婆也出來要被告算了，因被告的力氣很大，就把我
      老婆推倒跌坐在浴室旁水桶，我趕緊拉起老婆並要把被告
      推回房間，但被告又跑回來浴室旁拿拖把的水桶要丟我兒
      子，被我攔住，被告遂再拿拖把要打我兒子，因我兒子在
      我身後，老婆坐在旁邊，我舉手要攔住拖把，就被拖把的
      柄打到肩膀，後來被告爬到3 樓樓梯口丟拖把下來，我因
      為要接住而被打到等情，及在本院所證述稱：被告第一次
      是用打的，要打陳政宏，陳政宏站在我右後方，伊伸手阻
      擋就打到我的手臂接近手腕的地方。第二次也是用拖把要
      丟擲陳政宏，我用手要去擋拖把，拖把的柄打到我的肩膀
      等語（偵一卷第7 頁，原審卷第44頁背面、第45頁、本院
      卷第79頁）大致相符。再觀之證人陳萬向所述被告持以攻
      擊之拖把（照片參警卷第16頁），係屬前端為棉布、後端
      為長條狀木製之柄桿，若持該拖把之木柄處攻擊他人，當
      可造成他人之身體外傷，被告當無不知之理，又其持拖把
      揮打或丟擲陳政宏時，當已看見陳萬向係站在陳政宏之左
      前方，對於其持拖把揮打或丟擲，陳萬向為護衛陳政宏而
      挺身伸手阻擋，將遭拖把擊中手臂或身體其他部位而受傷
      等事實，以被告係三十五歲成年人之智識、其生活經驗等
      情狀，當為其所能預見，惟仍不顧一切，僅因忿怒及對丈
      夫陳政宏不滿即悍然為之，其有縱以拖把擊中陳萬向手臂
      或身體其他部位造成陳萬向身體受傷亦不違背其本意之傷
      害間接故意甚明。且陳萬向於該次衝突中受有左手臂壓痛
      、左手線狀抓傷（5 ×4.5 公分）、左手背挫傷（1.2 ×
      2 公分）、瘀血情狀（5 ×4.5 公分）、左上臂壓痛（5
      ×6 公分）傷害等情，並有陳中柱外內科醫院出具之驗傷
      診斷書（警卷第15頁）1 紙在卷可稽，此與其所證述舉手
      為阻擋被告持拖把揮打或丟擲之攻擊，而遭打傷之客觀情
      狀亦為吻合。復參以被告與告訴人陳政宏、陳萬向同住於
      一處，且案發時正值夜間時分，一旦有任何音量較高之喧
      嘩聲響，陳萬向當可清楚聽悉，故證人陳萬向證述聽見被
      告恫嚇陳政宏等語，並出面欲阻止雙方衝突乙節，尚無悖
      於常理之處。因陳政宏、陳萬向與被告係屬夫妻、公媳間
      之親屬關係，雖因教養子女問題而生齟齬，但雙方並無仇
      恨之情，為求家庭和諧及子女能有完整之家庭照料，另參
      酌被害人陳萬向於警詢中尚陳稱：「我不要對劉玉緣提出
      告訴。」，於99年7 月5 日偵查訊問時亦陳稱：「（是否
      要對劉玉緣提出傷害告訴？）我是要看被告的表現）」等
      語，堪認證人陳政宏、陳萬向應無虛偽證述故意誣陷被告
      入罪之動機與必要。是稽之上開各情，足徵被告以「要給
      你死得很難看，不見棺材不掉淚」向告訴人陳政宏恫稱，
      並持拖把打傷告訴人陳萬向之事實，應堪予認定。
（三）被告雖在原審中尚辯以該次衝突曾遭陳萬向拉其手臂而致
      受有左前臂抓傷，伊並無施暴，並提出高雄榮民總醫院受
      理家庭暴力事件驗傷診斷書1 紙為證云云（原審審易卷第
      19頁）。惟觀該驗傷診斷書之「依受害者主訴以何種外力
      造成之傷害」乙欄所載，被告係稱遭其丈夫（即陳政宏）
      徒手抓傷，核與其所辯之上情（遭陳萬向拉其手臂）迥異
      ，且告訴人陳政宏於本案發生後向原審法院聲請民事通常
      保護令，被告於訊問過程中辯稱其身體之傷勢係陳政宏從
      後面衝出來用手「掐」住她的脖子，用腳「踢」她的大腿
      所造成等情，有訊問筆錄影本1 份（原審99年度家護字第
      921 號民事聲請卷第22頁）可參，及於本院所辯稱：當天
      晚上是陳政宏用手掐住伊脖子云云（本院卷第56頁），均
      顯與診斷書上所載係「被她的丈夫徒手抓傷」、受頸部「
      抓傷」及左前臂「抓傷」之傷勢有所不符，此亦為上開民
      事通常保護令認定屬實。況因被告所辯前情，僅為其個人
      片面之詞，並無其他證據可資佐證，且其所述，尚有上開
      堪疑之處，足見其所執之辯，難資為被告有利之認定。另
      清潔所用之拖把，依打掃之用途及目的，置放於浴室或他
      處，本即合乎常理，復為證人陳政宏於原審審理時證述浴
      室外面本即有拖把及水桶，是其母親在拖地使用等情明確
      （原審卷第43頁背面），是被告另辯以當時2 樓並無證人
      所述之拖把云云，徒為卸責之詞，難予採信。
（四）綜上，被告上開恐嚇、傷害之犯行，事證均已明確，堪以
      認定，應依法論科。
三、核被告所為，係犯刑法第305 條之恐嚇危害安全罪、同法第
    277 條第1 項之傷害罪。被告持拖把先後所為揮打、丟擲之
    行為乃於同時同地或密切接近之時地實施，侵害同一之法益
    ，各行為之獨立性極為薄弱，依一般社會健全觀念，在時間
    差距上，難以強行分開，在刑法評價上，以視為數個舉動之
    接續施行，合為包括之一行為予以評價，較為合理，應屬接
    續犯，僅成立一傷害罪。被告所犯上開傷害、恐嚇犯行，犯
    意各別，行為互殊，應予分論併罰。
四、原審就恐嚇危害安全罪部分，因依刑法第305 條、第41條第
    1 項前段規定，並審酌被告與告訴人陳政宏為同居一室之夫
    妻關係，本應相互關懷、尊重並維護家庭之和諧，竟無視於
    此率爾出言恐嚇，造成告訴人陳政宏心生畏懼及犯後一再飾
    詞狡辯等一切情狀，量處被告拘役50日，及諭知如易科罰金
    以新台幣壹仟元折算壹日之折算標準，原判決就此部分認事
    用法均無違誤，量刑亦稱妥當，被告上訴意旨仍執前詞否認
    恐嚇危害安全犯罪，自無足取，上訴為無理由，應予駁回。
    另原判決就傷害罪部分予論罪科刑，固非無見，惟(一)被告係
    基於傷害之間接故意，對告訴人陳萬向為傷害犯行，原判決
    逕認係直接故意而傷害告訴人陳萬向，自有違誤。(二)被告係
    接續為揮打、丟擲之行為，始造成告訴人前述之傷害，原審
    疏未詳予認定，亦有未恰。被告上訴意旨否認傷害犯行，雖
    無足採，但原判決關於傷害罪部分既有前揭可議，自應由本
    院將原判決關於傷害罪部分予撤銷改判。爰審酌被告與告訴
    人陳政宏、陳萬向為同居一屋共營生活之夫妻、公媳之親屬
    關係，竟僅因細故與丈夫陳政宏爭執，即心生忿怒率爾持清
    潔用之拖把為工具攻擊傷害與其至親之家人，使告訴人陳萬
    向受有前揭所述之傷勢，已嚴重破壞倫常及影響家庭安寧，
    又犯後亦不坦承犯行之態度，及其於本案犯行前，並無任何
    犯罪之刑事前科紀錄，有臺灣高等法院被告前案紀錄表1 份
    在卷可稽，並參酌犯罪動機、手段、目的等一切情狀，量處
    如主文第2 項所示之有期徒刑，並諭知如易科罰金，以新台
    幣壹仟元折算壹日之折算標準。
據上論結，應依刑事訴訟法第368 條、第369 條第1 項前段、第
364 條、第299 條第1 項前段，刑法第277 條第1 項、第41條第
1 項前段、刑法施行法第1 條之1 ，判決如主文。
本案經檢察官孫小玲到庭執行職務。
中    華    民    國  100     年    8     月    16    日
              刑事第三庭    審判長法  官  莊崑山
                                  法  官  張意聰
                                  法  官  莊松泉
以上正本證明與原本無異。
本件判決不得上訴。
中    華    民    國   100    年    8     月    16    日
                                  書記官  張雲義
附錄本件判決論罪科刑法條：
刑法第277 條
傷害人之身體或健康者，處3 年以下有期徒刑、拘役或1 千元以
下罰金。
刑法第305 條
以加害生命、身體、自由、名譽、財產之事，恐嚇他人致生危害
於安全者，處2 年以下有期徒刑、拘役或3 百元以下罰金。